【裁判字號】    98,易,93
【裁判日期】    980218
【裁判案由】    恐嚇等
【裁判全文】
臺灣彰化地方法院刑事判決                98年度易字第93號
公  訴  人  臺灣彰化地方法院檢察署檢察官
被      告  甲○○
                    號
上列被告因恐嚇等案件，經檢察官提起公訴（97年度偵字第1053
8號），本院判決如下：
    主  文
甲○○預備放火燒燬現供人使用之住宅，處拘役貳拾日，如易科
罰金，以新臺幣壹仟元折算壹日。扣案之汽油桶及打火機各壹個
均沒收。
其餘被訴恐嚇危害安全罪部分無罪。
    事  實
一、甲○○因乙○○之女駕車肇事使其受有傷害，遲遲未獲賠償
    ，竟心生不滿，於民國97年11月19日凌晨1時20分許，酒後
    （其辨識行為違法之能力並未減低）持其所有之汽油1桶（
    約2公升）及打火機1個，先行前往彰化縣和美鎮大霞里里長
    黃永霖住處，告知黃永霖其將前往乙○○住處放火理論，要
    求黃永霖預先報案後，即持上開汽油1桶及打火機，走向乙
    ○○位於彰化縣和美鎮○○里○○路597號住處。黃永霖聞
    言，隨即向警方報案，並於同日凌晨1時30分許，偕同巡邏
    員警抵達乙○○住處，四處查看，適甲○○手持上開汽油1
    桶及打火機，步行到達乙○○住宅後方馬路，該巡邏員警乃
    加以逮捕，並當場扣得上開汽油1桶（該桶內之汽油於扣案
    後，因為免發生危險，已由贓證物庫先行倒棄而滅失）及打
    火機1個。
二、案經乙○○訴由彰化縣警察局和美分局報告臺灣彰化地方法
    院檢察署檢察官偵查起訴。
    理  由
壹、程序部分：
一、本件為刑事訴訟法第376條第1款所列案件，依同法第284條
    之1規定，由法官獨任審判，先予敘明。
二、按被告以外之人於審判外之言詞或書面陳述，除法律有規定
    者外，不得作為證據，刑事訴訟法第159條第1項固有明文。
    惟被告以外之人於審判外之陳述，雖不符刑事訴訟法第159
    條之1至第159條之4之規定（得為證據之情形），而經當事
    人於審判程序同意作為證據，法院審酌該言詞陳述或書面陳
    述作成時之情況，認為適當者，亦得為證據。刑事訴訟法第
    159條之5第1項定有明文。本判決下列引為證據之被告甲○
    ○以外之人於審判外之言詞陳述，被告及公訴人於本院審理
    中，均同意作為證據；且本院審酌該等陳述作成時之情況，
    並無不適當之情形，復與本案待證事實具有關聯性，故均得
    作為證據。
貳、有罪部分：
一、訊據被告坦承有在上開時、地，手持汽油1桶及打火機1個，
    先至該里里長黃永霖住處，告知欲至乙○○住處放火理論，
    請伊報案，隨後即持上開汽油及打火機步行至乙○○住宅後
    方等事實。惟否認有放火之意思，辯稱：其因車禍致左腳腳
    掌斷掉，無法工作，欠缺生活費，而乙○○之女兒卻遲遲不
    予賠償，酒後心情不好，才想說去嚇嚇對方，讓對方出面談
    賠償，如果其有放火的意思，就不會要里長去報警云云。
二、經查：上開事實，業據證人即彰化縣和美鎮大霞里里長黃永
    霖於警詢證稱：「村民甲○○有告知我說要到彰化縣和美鎮
    ○○里○○路597號與對方理論並縱火……」等語【見警卷
    第7頁】，並於檢察官訊問時結證稱：「他說他跟別人發生
    車禍很悶，要跟別人輸贏，叫我去報警……在距離許先生（
    即乙○○）家差不多幾公尺地方遇到甲○○，警察問甲○○
    說要做什麼，他說要放火，我們看到他一手拿打火機，一手
    拿桶子，桶子有搖來搖去，我有聞到汽油味。」等語【見偵
    卷第15、16頁】；證人即受理報案之員警莊盛雄於檢察官訊
    問時結證稱：「（里長報案時就有明確說有人要放火？）是
    」等語甚明【見偵卷第22頁】。亦即證人黃永霖、莊盛雄均
    證稱被告將至告訴人乙○○之住宅縱火一事。衡及證人黃永
    霖、莊盛雄與被告並無嫌隙冤仇，應均無構陷被告之必要，
    且證人黃永霖身為上開大霞里之里長，依其經驗，於三更半
    夜，若非事態嚴重，豈有在被告告知上情後，旋即至警局報
    案，並偕同巡邏員警前往告訴人住處查看之理。是證人上開
    證言應均可採信。再者，該巡邏員警至告訴人之上址住宅，
    亦扣得被告攜帶前去之上開汽油1桶及打火機1個可佐。何況
    ，被告於警詢亦自承：「我持汽油及打火機到彰化縣和美鎮
    ○○里○○路597號住宅後方馬路，警方詢問我持汽油及打
    火機要幹什麼，我告知警方說我要到彰化縣和美鎮○○里○
    ○路597號住宅潑灑汽油並點燃同歸於盡，但還沒有潑灑汽
    油及點燃即遭警方逮捕」等語明確【見警卷第2頁】。是被
    告於本院辯稱其無放火之意思云云，不可採信。亦不因其先
    促請證人黃永霖前往報案，而影響其放火意思之存在。故此
    ，被告有放火之意思一情，可以認定。又被告於持上開汽油
    及打火機至告訴人上址住宅後方時，並無潑灑汽油及點燃之
    行為，已據證人黃永霖於警詢證述綦詳【見警卷第8頁】。
    按此，足見被告尚未著手於放火行為之實施，僅止於預備階
    段。從而，本案事證明確，被告上開預備放火之犯行，堪以
    認定。
三、核被告所為，係犯刑法第173條第4項、第1項之預備放火燒
    燬現供人使用之住宅罪。爰審酌被告前有竊盜、違反麻醉藥
    品管理條例、遺棄等犯罪前科【不構成累犯】，有臺灣高等
    法院被告前案紀錄表1份在卷可參，素行不佳；被告因告訴
    人之女兒車禍肇事遲遲未予賠償，不思循法律正當途徑救濟
    ，而萌生預備放火念頭，使用之手段有造成公共危險之虞，
    ，所為實有可議，以及於犯後否認犯行，暨其犯罪之動機、
    目的及生活狀況等一切情狀，量處如主文所示之刑，併諭知
    易科罰金之折算標準。至於被告雖謂其當晚因酒後心情不好
    而犯下本案云云，惟查被告經巡邏員警逮捕後，警方曾對被
    告施以酒測，其測定結果為呼氣酒精濃度每公升0.07毫克，
    係屬合格，有酒精測定表1份在卷可參【見警卷第15頁】；
    且被告於本院亦自承其知道當時所為行為【見本院卷第26頁
    】。由此可見，被告於為本案犯行之際，其精神狀態，並無
    辨識行為違法或依其辨識而行為之能力，顯著減低之情形，
    故自無刑法第19條第2項所規定減輕其刑之適用。又按刑法
    第62條規定之自首，須於犯罪未發覺前向有偵查犯罪權之機
    關自承犯罪事實接受裁判，始克相當，雖不妨託人為之，但
    非託人報案，即為自首（最高法院74年度台上字第5218號判
    決參照）。本案被告雖託證人黃永霖前往報案，但其既未表
    明係欲自首，且其犯罪仍在繼續當中，自與自首有間。另公
    訴人於起訴書對被告求處有期徒刑4月一節，本院經審酌上
    情，認尚屬過重，爰不予採納。均併此敘明。
四、扣案之上開汽油桶及打火機各1個，為被告所有供本案犯罪
    所用之物，已據被告供明在卷，爰依刑法第38條第1項第2款
    之規定，宣告沒收。至於扣案之上開汽油，因已經倒棄而滅
    失，有扣押物品清單1紙在卷可憑【見偵卷第10頁】，自無
    再予宣告沒收之必要。
、無罪部分：
一、公訴意旨另略以：被告前因與告訴人之女發生交通事故，未
    獲告訴人之女賠償，心生不滿，竟思以縱火之方式使告訴人
    及其家人心生恐懼，於97年11月19日凌晨1時30分許，酒後
    持汽油1桶及打火機1個，先行前往彰化縣和美鎮大霞里里長
    黃永霖住處，告知黃永霖其將前往告訴人住處放火尋釁，要
    求黃永霖預先報案後，隨即持上開汽油及打火機走向告訴人
    位於彰化縣和美鎮○○里○○路597號住處，黃永霖聞言隨
    即騎乘機車，親自前往警局報案，並帶同巡邏員警前往告訴
    人住處，通知稱被告將前往縱火等情，告訴人聞言大懼，旋
    與員警外出查看，適見被告手持油桶及打火機，正步行到達
    告訴人住處後方馬路，該巡邏員警隨即加以逮捕，並當場扣
    得汽油1桶及打火機1個。因認被告涉犯刑法第305條之恐嚇
    危害安全罪嫌等語。
二、按犯罪事實應依證據認定之，無證據不得認定犯罪事實。刑
    事訴訟法第154條第2項定有明文；亦即被告未經審判證明有
    罪確定前，推定其為無罪，此為我國刑事訴訟之基本原則。
    又公訴案件犯罪證據之蒐集，及提起公訴後，對犯罪事實之
    舉證責任及指出證明之方法，均屬公訴人之職責。原則上法
    院僅於當事人之主張及舉證範圍內進行調查證據，其經法定
    程序調查證據之結果，認已足以證明犯罪事實時，始得為犯
    罪事實之認定。若所得證據其為訴訟上之證明，於通常一般
    人仍有合理之懷疑存在，尚未達於可確信其真實之程度者，
    在該合理懷疑尚未剔除前，自不能為有罪之認定。法院不得
    以偵查機關就犯罪之調查不易，即放棄上開原則之堅持，以
    致違背刑事訴訟無罪推定及嚴格證明之原則，其理甚明。最
    高法院有94年度台上字第2033號判決意旨可循。又按刑法第
    305條之恐嚇罪，所稱以加害生命、身體、自由、名譽、財
    產之事，恐嚇他人者，係指以使人生畏怖心為目的，而通知
    將加惡害之旨於被害人而言。若僅在外揚言加害，並未對於
    被害人為惡害之通知，尚難構成本罪。亦即行為人如僅將加
    害內容告知特定人，而未明示其將恐嚇內容轉告被害人，則
    不能構成本罪（最高法院52年台上字第751號判例、林山田
    教授著「刑法各罪論」〈上冊增訂二版〉第179頁參照）。
三、本件公訴人認被告涉犯刑法第305條之恐嚇危害安全罪嫌，
    所憑無非以證人乙○○、黃永霖、莊盛雄之供述、員警之職
    務報告書、扣案之汽油1桶及打火機1個等為其論據。
四、經查：
  (一)證人乙○○於檢察官訊問時證稱：「（問：在今年97年11月
    19日凌晨有人說要去你家放火？）是。」、「（問：你如何
    知道？）里長說的。」、「（問：後來甲○○何時來？）我
    不清楚，我剛出去時，他就已經被警察抓了。」等語【見偵
    卷第22、23頁】。亦即證人乙○○係經由證人（里長）黃永
    霖之告知，始聽聞被告要去放火一事，被告並未對證人乙○
    ○為將放火燒伊住宅等惡害通知之行為。
  (二)又證人黃永霖於警詢時證稱：「我里民（甲○○）到我服務
    處敲門，並告知我說之前與人發生交通事故心情不好要跟對
    方理論，並要我到派出所報案。」，並於檢察官訊問時證稱
    ：「（問：他〈指被告〉叫你報案時，有無說什麼？）沒有
    ，只有叫我通知警察」等語【見偵卷第16頁】，亦即被告至
    證人黃永霖之服務處，僅要求證人黃永霖前往警局報案，並
    未要求證人黃永霖將其欲前往告訴人之住宅放火此惡害內容
    轉告告訴人。由此可見，證人黃永霖告知告訴人被告將放火
    一事，顯係出於證人黃永霖自身對告訴人之好意，而非出於
    被告之明示要求轉告。
  (三)另證人莊盛雄於其製作之職務報告書，及於檢察官訊問時所
    為供述，均僅證稱證人黃永霖前往報案時，明確告知說有人
    要放火等語【見偵卷第22、24頁】。並不能證明被告有對告
    訴人或伊之家人為加害生命、身體或財產之恐嚇行為。
  (四)至於扣案之汽油1桶及打火機1個，如告訴人上揭所述，伊出
    至屋外時，被告已被逮捕，是此一部分，充其量僅能證明被
    告遭逮捕時，持有上開物品，而不能證明被告有對告訴人為
    何恐嚇之舉動。
五、綜上所述，因被告並未有將加害生命、身體或財產等惡害之
    事，通知告訴人或伊之家人之情事，則被告是否果有公訴人
    所指此部分之犯行，仍存有疑竇。基於「罪證有疑，利於被
    告」之原則，就此部分，自應對被告諭知無罪之判決。
據上論斷，應依刑事訴訟法第284條之1、第299條第1項前段、第
301條第1項前段，刑法第173條第1項、第4項、第41條第1項前段
、第38條第1項第2款，刑法施行法第1條之1第1項、第2項前段，
判決如主文。
本案經檢察官謝雨青到庭執行職務。
中    華    民    國    98    年    2     月    18    日
                  刑事第八庭    法  官  陳銘壎
以上正本證明與原本無異。
如不服本判決應於收受送達後10日內向本院提出上訴書狀，並應
敘述具體理由；其未敘述上訴理由者，應於上訴期間屆滿後20日
內向本院補提理由書 (均須按他造當事人之人數附繕本)「切勿
逕送上級法院」。
告訴人或被害人對於判決如有不服具備理由請求檢察官上訴者，
其上訴期間之計算係以檢察官收受判決正本之日期為準。
中    華    民    國    98    年    2     月    18    日
                                書記官  楊筱惠
附錄本案論罪科刑法條全文：
刑法第173條第1項、第4項
放火燒燬現供人使用之住宅或現有人所在之建築物、礦坑、火車
、電車或其他供水、陸、空公眾運輸之舟、車、航空機者，處無
期徒刑或7年以上有期徒刑。
預備犯第1項之罪者，處1年以下有期徒刑、拘役或3百元以下罰
金。


司法院資訊處製作；財團法人民間司法改革基金會備份。
